臺灣臺中地方法院刑事判決
111年度易字第916號
公  訴  人  臺灣臺中地方檢察署檢察官
被      告  詹欣憲




上列被告因侵占等案件，經檢察官提起公訴（111年度偵字第456
7號），本院判決如下：
      主    文
詹欣憲犯竊盜罪，累犯，處拘役貳拾日，如易科罰金，以新臺幣
壹仟元折算壹日。未扣案之犯罪所得皮夾壹只及新臺幣壹仟貳佰
元沒收，於全部或一部不能沒收或不宜執行沒收時，追徵其價額
。
其餘被訴部分無罪。
      事    實
一、詹欣憲意圖為自己不法之所有，並基於竊盜之犯意，於110
    年9月2日晚上8時許，在臺中市○區○○路000號東圓旅館606號
    房內，徒手竊取戴國州所有之皮夾1只（內有現金新臺幣〈下
    同〉1200元、國民身分證、全民健保卡、汽機車駕駛執照、
    機車行照、悠遊卡、中國信託銀行信用卡）得手。
二、案經戴國州告訴臺中市政府警察局第二分局報告臺灣臺中地
    方檢察署檢察官偵查起訴。
      理    由
壹、有罪部分
一、按法院認為應科拘役、罰金或應諭知免刑或無罪之案件，被
    告經合法傳喚，無正當之理由不到庭者，得不待其陳述，逕
    行判決，刑事訴訟法第306條定有明文。經查，被告詹欣憲
    經本院合法傳喚，於審判期日無正當理由未到庭，有本院送
    達證書、報到單、審判筆錄可稽，爰依前揭規定，不待其陳
    述，逕由檢察官一造辯論而為判決。
二、證據能力部分：
(一)本判決所引用被告以外之人於審判外之陳述，檢察官、被告
    迄本院言詞辯論終結前均未就該等陳述之證據能力聲明異議
    ，且被告於準備程序中已聲明同意作為證據使用（本院卷第
    43頁），本院審酌上開證據資料作成時之情況，核無違法不
    當及證明力明顯過低之瑕疵，並與本案被告被訴之犯罪事實
    具有關連性，認以之作為證據應屬適當，依刑事訴訟法第15
    9條之5規定，均有證據能力。
(二)本判決所引用之非供述證據，經查並無違背法定程序取得之
    情形，亦無證據證明有何偽造、變造之情事，經審酌與本案
    被告3人被訴之犯罪事實具有關連性，依刑事訴訟法第158條
    之4規定之反面解釋，均有證據能力。　　
三、認定犯罪事實之證據及理由：被告詹欣憲於偵查及本院準備
    程序中就竊盜部分均坦承不諱（111偵4567卷第53至58頁）
    、（本院卷第41至45頁），核與證人即告訴人戴國州於警詢
    及偵查中就竊盜部分之指述相符（111偵4567卷第25至27頁
    ）、（111偵4567卷第63至64頁），並有員警偵查報告書（1
    11偵4567卷第19頁）、指認犯罪嫌疑人紀錄表暨真實姓名對
    照表（戴國州指認詹欣憲之照片）（111偵4567卷第30至32
    頁）及案發現場與監視器錄影擷取翻拍照片8張（111偵4567
    卷第43至49頁）在卷可資佐證，被告自白核與事實相符，可
    以採信。本案事證明確，被告竊盜犯行，足可認定。
四、論罪科刑：
  ㈠核被告所為，係犯刑法第320條第1項之竊盜罪。
　㈡被告前因竊盜案件，經法院分別判決判處有期徒刑3月、4月
    、3月等及合併定應執行有期徒刑8月確定，於民國110年6月
    18日縮刑期滿執行完畢，此有臺灣高等法院被告前案紀錄表
    在卷可憑，被告於有期徒刑執行完畢後，5年內故意再犯本
    案有期徒刑以上之罪，為累犯，且所執行完畢之前案，亦為
    竊盜案件，顯見被告對刑罰反應力薄弱，考量被告上開犯罪
    情節，無應量處最低法定刑，否則有違罪刑相當原則，暨有
    因無法適用刑法第59條酌量減輕其刑之規定，致其人身自由
    遭受過苛侵害之情形，自無司法院釋字第775號解釋之適用
    。爰依刑法第47條第1項規定及司法院釋字第775號解釋文，
    依法加重其刑。
  ㈢爰以行為人之責任為基礎，審酌被告不思循正規途徑獲取財
    物，反企圖不勞而獲，任意竊取他人財物，顯然欠缺尊重他
    人財產權之觀念，且破壞朋友間之信賴，所為實有不當，惟
    犯後尚能坦承犯行之犯後態度；兼衡被告犯罪動機、目的、
    手段、犯罪所生之危害等一切情狀，量處如主文所示之刑，
    並諭知易科罰金之折算標準。
五、沒收部分：
    按犯罪所得，屬於犯罪行為人者，沒收之；於全部或一部不
    能沒收或不宜執行沒收時，追徵其價額，刑法第38條之1第1
    項前段、第3項分別定有明文。查本件被告竊盜告訴人所有
    之皮夾1只及現金1200元，此為被告之犯罪所得，且尚未返
    還被害人，應依刑法第38條之1第1項前段、第3項之規定宣
    告沒收，並於全部或一部不能沒收或不宜執行沒收時，追徵
    其價額。至於皮夾內告訴人之國民身分證、全民健保卡、汽
    機車駕駛執照、機車行照、悠遊卡、中國信託銀行信用卡等
    物品，具有屬人性，證件及卡片本身之財產價值甚低，告訴
    人可透過申請補發或掛失而使該等物品失其效用，應認無財
    產上價值，復未據扣案，為免執行程序複雜，爰不宣告沒收
    。
貳、無罪部分
一、公訴意旨另以：戴國州於110年9月2日晚上8時許前某時，將
    其向某廟宇所求得之發財金4500元交予詹欣憲保管，詎詹欣
    憲竟意圖為自己不法所有，基於侵占犯意，將其持有之戴國
    州所有前揭發財金連同自己本身之3000元發財金一併交付真
    實姓名、年籍不詳自稱「陳升紋」之成年男子，而將戴國州
    之發財金侵占入己。嗣於110年9月3日上午8時30分許，詹欣
    憲向戴國州藉詞離開上開旅館後即失去聯繫，戴國州始覺察
    上情並報警處理。因認被告就此部分所為，係犯刑法第335
    條第1項之侵占罪嫌等語。
二、按犯罪事實應依證據認定之，無證據不得認定犯罪事實；不
    能證明被告犯罪者應諭知無罪之判決，刑事訴訟法第154條
    第2項、第301條第1項分別定有明文。次按認定犯罪事實所
    憑之證據，雖不以直接證據為限，間接證據亦包括在內；然
    而無論直接或間接證據，其為訴訟上之證明，須於通常一般
    之人均不致有所懷疑，而得確信其為真實之程度者，始得據
    為有罪之認定，倘其證明尚未達到此一程度，而有合理之懷
    疑存在時，即難遽採為不利被告之認定（最高法院76年度台
    上字第4986號判決意旨參照）。又按刑事訴訟法第161條第1
    項規定：檢察官就被告犯罪事實，應負舉證責任，並指出證
    明之方法。因此，檢察官對於起訴之犯罪事實，應負提出證
    據及說服之實質舉證責任。倘其所提出之證據，不足為被告
    有罪之積極證明，或其指出證明之方法，無從說服法院以形
    成被告有罪之心證，基於無罪推定之原則，自應為被告無罪
    判決之諭知（最高法院92年度台上字第128號判決意旨參照
    ）。
三、公訴意旨認被告涉犯侵占罪嫌，無非係以被告於偵訊之供述
    、證人即告訴人戴國州於警詢及偵訊時之證述、員警偵查報
    告書（111偵4567卷第19頁）、指認犯罪嫌疑人紀錄表暨真
    實姓名對照表（戴國州指認詹欣憲之照片）（111偵4567卷
    第30至32頁）及案發現場與監視器錄影擷取翻拍照片8張（1
    11偵4567卷第43至49頁）等為其論據。
四、訊據被告堅詞否認有何侵占犯行，辯稱：發財金4500元，要
    交付給他人的部分，有事先得到告訴人的同意，如果告訴人
    不同意，我也不可能強迫他拿給我。我否認有侵占告訴人45
    00元發財金等語。。經查：
　㈠告訴人戴國州確有於110年9月2日晚上8時許前某時，將其向
    各廟宇所求得之發財金共4500元交予詹欣憲保管，而被告詹
    欣憲則將自己所求得之發財金3000元連同其持有之戴國州所
    有前揭4500元發財金，一併交付真實姓名、年籍不詳自稱「
    陳升紋」之成年男子等情，業據被告於偵查及本院準備程序
    時均供承在卷，此部分亦核與告訴人所述（詳後述）相符，
    上開事實，堪先認定。
　㈡證人即告訴人戴國州於本院審理時到庭證稱：「（檢察官問
    ：你與被告怎麼認識？）之前在工作上認識。（檢察官問：
    在本案發生之前，你與被告認識多久？）去年到現在快要1
    年。（檢察官問：在110年9月2日，你為何與被告投宿在成
    功路的東圓旅館？）那時候是我和被告跑臺灣的廟求發財金
    ，去廟的中途找旅館休息。（檢察官問：你們是去哪裡求發
    財金？）北中南都有。（檢察官問：你們總共去了幾間廟？
    ）至少有6間，有拿到發財金的。（檢察官問：你自己的部
    分總共拿到多少發財金？）我實際自己請到的至少有4000元
    。（檢察官問：被告是否也有去求發財金？）那幾天都有。
    （檢察官問：你是否知道被告自己求得多少發財金？）沒有
    很清楚，大概至少有2000元。（檢察官問：被告是否要求你
    將你的發財金交給他？）他是說叫我把發財金代為給他保管
    。先暫放他那邊，到時候收集紅包數愈多，他可以跟借貸公
    司借愈多的錢。（檢察官問：所以你每到一間廟求到發財金
    ，就會直接交給被告？）對，暫給他保管。（檢察官問：所
    以被告是要拿你的發財金去幫你借錢？）對。（檢察官問：
    幫你借多少錢？）沒有，被告是為他自己借錢。（檢察官問
    ：你借給被告，讓被告去借錢？）對，紅包數湊給他。（檢
    察官問：所以你自己本身並沒有要借錢？）沒有。（檢察官
    問：被告有沒有說如果沒有借到錢，便會將發財金還給你？
    ）被告沒有說這句話，但我覺得是給他保管。（檢察官問：
    你說要給被告保管，被告何時要把這些錢還給你？）被告說
    跑完發財金這幾天，活動結束後會退還給我。（檢察官問：
    有沒有說哪一天會還給你？）沒有說正確日期。（檢察官問
    ：你之前警詢時提到被告說最後一天再把發財金交給你，是
    否如此？）對，離開旅館那一天，最後一天。（檢察官問：
    你為何要將這些發財金交給被告保管，而非自己保管？）被
    告可能覺得我會提早離開，因為他想拿我的紅包數去跟人借
    貸，所以收集我的份，讓他借到愈多錢。（受命法官問：誰
    提議要去各宮廟借發財金？）被告提議的。（受命法官問：
    你們搭乘什麼交通工具？）小客車。（受命法官問：小客車
    是指計程車？）不是，是借貸公司的員工載我們兩個去北中
    南借發財金。（受命法官問：你們出發之前已經先去找專門
    辦理借貸的公司要借錢？）是被告。（受命法官問：被告出
    發去宮廟借發財金之前，他已經想好說要去找借貸公司，用
    發財金來借錢？）對。（受命法官問：那你為何跟著被告去
    ？）我順便借一些發財金，但我沒有同意把自己的錢全部都
    給被告，只是暫時給他保管，給他湊紅包數，讓他方便跟借
    貸公司借比較多成數的錢。（受命法官問：借到的錢，你之
    前到今天都一直說交給被告保管，你當初跟宮廟借發財金的
    時候，有沒有想說要拿這些錢向借貸公司借錢？）沒有這個
    意圖。（受命法官問：你求發財金的目的是為了你自己？）
    對。（受命法官問：為何要把發財金交給被告保管？你明知
    被告就是要去宮廟借發財金，並向借貸公司借錢，你剛剛也
    提到一開始被告就是這麼想的，還去找借貸公司，還由他們
    開車載你們，你明知道被告借發財金的目的就是要找借貸公
    司借錢，你若沒有這個想法與意思，你為何要將求到的發財
    金交給被告保管？）被告說他想要先湊齊我的紅包數，湊較
    多一點他才方便借貸比較多錢，幫他女朋友住醫院的錢。（
    受命法官問：所以你當時有意要將你借到的發財金先借給被
    告，讓被告去向借貸公司借比較多的金額？）紅色的紅包，
    但裡面的錢還是要給我。（受命法官問：你說被告告訴你比
    較多的發財金，才能向借貸公司借比較多的錢，所以你才把
    你的發財金交給被告保管？）暫時給他保管。（受命法官問
    ：這不是矛盾？因為你的錢沒有要借給他，他如何有更多的
    發財金可以向借貸公司借錢？）我覺得是暫時給他保管。（
    受命法官問：你沒有要借給被告去使用的意思？）我沒有要
    借給被告，是暫時給他保管。（受命法官問：那你為何要給
    被告保管？這是法院不理解的地方，你是否能說明清楚？你
    若沒有要借給被告，且明知他要拿發財金向借貸公司借錢，
    為何要將發財金放在被告身上？）因為他有說他會還給我。
    （受命法官問：是跟借貸公司借了錢之後，將來他有錢，會
    還你這4500元？）他湊到一定紅包數，若成功跟借貸公司借
    到錢的話，他會把我發財金的部分先歸還給我」等語。
  ㈢則依告訴人前揭證述可知，被告一開始即向告訴人表明要去
    各廟宇借發財金，且要求告訴人將求得之發財金一併交予被
    告，由被告將二人所求得之發財金持以向民間辦理借貸業者
    借款，另由告訴人確有將其自己所求得之發財金均交予被告
    保管一節，足以證明告訴人當時顯然有同意將告訴人之發財
    金4500元借予被告，而向辦理貸款公司借貨更多之款項甚明
    ，是被告所為辯解應堪採信。再參以告訴人於本院證稱「（
    受命法官問：是跟借貸公司借了錢之後，將來被告有錢，會
    還你這4500元？）他湊到一定紅包數，若成功跟借貸公司借
    到錢的話，他會把我發財金的部分先歸還給我」等語，亦可
    認定告訴人確有同意將發財金4500元先借給被告使用無誤。
    則縱使被告事後未依約在向辦理貸款業者借得更多款項後，
    即將4500元返還予告訴人，仍屬民事債務不履行之範疇，與
    刑法侵占罪之構成要件尚有未符。至於告訴人雖又證稱：「
    （受命法官問：所以你當時有意要將你借到的發財金先借給
    被告，讓被告去向借貸公司借比較多的金額？）紅色的紅包
    （而已），但裡面的錢還是要給我」等語，然如果告訴人僅
    要給被告紅包紙，儘可將紅包內之發財金取出再將紅包紙交
    給被告，豈有將全部紅包包含發財金都交給被告保管之理？
    故告訴人該部分證詞除與自己之證述相互矛盾外，亦有違常
    理，自無可採信。
五、綜上所述，公訴人所提出證據或所指出之各項證據方法，僅
    足證明被告曾向告訴人借用告訴人所求來之發財金，且一併
    持以向民間借貸業者借款等客觀事實，然尚無從證明被告係
    將告訴人之發財金4500元加以侵占，亦不能說服本院形成被
    告確有侵占犯行之心證，公訴人所指之犯罪事實即屬不能證
    明，是依前述說明，基於無罪推定之原則，即應為被告有利
    之認定，而就侵占部分為被告無罪之諭知，以昭審慎。　
據上論斷，應依刑事訴訟法第299條第1項前段、第301條第1項、
第306條，判決如主文。
本案經檢察官提起公訴，檢察官陳君瑜到庭執行職務。
中    華    民    國   111    年    8     月    17    日
            刑事第二庭  審判長  法  官  陳淑芳
                                法  官  王振佑
                                法  官  黃光進
以上正本證明與原本無異。
如不服本判決應於收受判決後20日內向本院提出上訴書狀，並應
敘述具體理由；其未敘述上訴理由者，應於上訴期間屆滿後20日
內向本院補提理由書（均須按他造當事人之人數附繕本）「切勿
逕送上級法院」。
告訴人或被害人如不服判決，應備理由具狀向檢察官請求上訴，
上訴期間之計算，以檢察官收受判決正本之日起算。
                                書記官  李噯靜
中    華    民    國   111    年    8     月    17    日
附錄本案論罪科刑法條
修正前中華民國刑法第320條
意圖為自己或第三人不法之所有，而竊取他人之動產者，為竊盜
罪，處5 年以下有期徒刑、拘役或500 元以下罰金。
意圖為自己或第三人不法之利益，而竊佔他人之不動產者，依前
項之規定處斷。
前二項之未遂犯罰之。